臺灣高等法院臺中分院刑事判決　　　　　　　　九十一年度上更(一)字第一四號
　　上　訴　人
　　即　被　告　乙○○
右上訴人即被告因偽造文書等案件，不服臺灣臺中地方法院九十年度訴字第二五六四
號，中華民國九十年十一月七日第一審判決（起訴案號：臺灣臺中地方法院檢察署九
十年度偵字第一二六一九、一五六五五、一六五七八號），提起上訴，經本院判決後
，由最高法院發回更審，本院判決如左：
      主  文
原判決撤銷。
乙○○連續行使偽造之信用卡，累犯，處有期徒刑貳年陸月。扣案編號、、、
、、、之偽造信用卡柒張、偽造如事實欄所載各該簽帳單上「林文正」、「
周效吉」、「余建榮」、「林成安」之署押依序各貳枚、壹枚、伍枚、貳枚，及變造
之余建榮（民國○○○年○月○日生，身分證字號：Ｚ000000000號）身分
證上之照片壹張，均沒收。
      事  實
一、乙○○曾因妨害風化案件，經臺灣臺中地方法院判處有期徒刑五月確定，於民國
    （下同）八十七年十二月二十二日執行完畢，仍不知悛悔。竟基於行使偽造信用
    卡及偽造私文書，並意圖為自己不法所有之概括犯意，於九十年五月至八月間，
    在臺中市○○路與大墩路口，向偽造信用卡集團綽號「小王」之成年男子，以每
    張新臺幣（下同）五千元之代價，向「小王」先後買受偽造之信用卡共八張，分
    別編號為中興百貨公司渣打銀行信用卡（ＭＡＳＴＥＲＣＡＲＤ，卡號000
    0000000000000號），富邦銀行信用卡（ＭＡＳＴＥＲＣＡＲＤ
    ，卡號0000000000000000號），聯邦銀行信用卡（ＶＩＳＡ
    卡號0000000000000000號），匯豐銀行信用卡（ＭＡＳＴＥ
    ＲＣＡＲＤ，卡號0000000000000000），慶豐銀行信用卡（
    ＶＩＳＡ，卡號0000000000000000），北港媽祖慶豐銀行信
    用卡（ＶＩＳＡ，卡號0000000000000000），來來百貨公司
    上海商業儲蓄銀行信用卡（ＶＩＳＡ，卡號0000000000000000
    號），聯邦銀行信用卡（未扣案，卡號0000000000000000）
    ，聯邦銀行信用卡（未扣案，卡號0000000000000000號）；
    並交付本人之相片一張及二千元代價予小王，而與之基於變造特種文書國民身分
    證之犯意聯絡，由「小王」在來源不明之余建榮身分證上換貼乙○○之照片，加
    以變造，年籍資料仍為余建榮（民國○○○年○月○日生，身分證字號：Ｚ00
    0000000號），再將變造之身分證交付乙○○隨身攜帶，已備查驗。
二、嗣乙○○乃持上揭偽造之信用卡及變造之身分證，先後於：
  (一)、九十年五月三十日，至臺中市○○○路二七一號甲○○經營之波霸無線電廣場
      ，購買行動電話共一萬二千三百元，持上述編號之偽造信用卡交付甲○○，
      供其在印錄機上刷卡辨識通過，並在一式三聯之簽帳單上偽造「林文正」之署
      押一枚，足生損害於林文正及甲○○，以此方式詐取財物得手，該張偽造信用
      卡則由乙○○隨手丟棄。
  (二)、九十年七月九日，至臺中縣豐原市○○路四八六號彭莉文經營之名隆服飾店，
      購買服飾共四千五百元，持上述編號之偽造信用卡交付彭莉文，供其在印錄
      機上刷卡辨識通過，並在一式三聯之簽帳單上偽造「林文正」之署押一枚，足
      生損害於林文正及彭莉文，以此方式詐取財物得手。
  (三)、九十年七月十一日，至臺中市○○路○段四一七號孫慧娟經營之易大麗彩妝用
      品店，購買香水等物共一千零七十五元，持上述編號之偽造信用卡交付孫慧
      娟，供其在印錄機上刷卡辨識通過，並在一式三聯之簽帳單上偽造「周效吉」
      之署押一枚，足生損害於周效吉及孫慧娟，以此方式詐取財物得手。乙○○食
      髓知味，旋於同日，再持上述編號之偽造信用卡，至臺中市○○○路二七一
      號甲○○經營之波霸無線電廣場，購買行動電話共一萬四千五百元，尚未簽署
      帳單取得財物，即被甲○○識破報警查獲，而未得逞，並扣得編號、、
      之偽造信用卡三張；編號之偽造信用卡則遭乙○○乘機丟至臺中市○○○路
      路邊而未查獲。
三、乙○○遭查獲後，仍不知警惕，再於九十年八月二十六日，至臺中市○○路○段
    二十之二四號頂好超市，購買食品共三千二百五十二元；並於同年八月二十七日
    ，至臺中縣大里市○○路六二九號興農生鮮超市，購買食品共一千六百四十四元
    ，均持上述編號之偽造信用卡交付收銀員，供其在印錄機上刷卡辨識通過，並
    在一式三聯之簽帳單上各偽造「余建榮」之署押一枚，足生損害於余建榮及前開
    商店，以此方式詐取財物得手。嗣於九十年八月二十七日凌晨一時三十分許，在
    臺中縣豐原市○○路二七一號前為警臨檢時查扣編號偽造之信用卡一張，偵知
    上情。
四、乙○○為警二度查獲移送偵查後，仍執迷不悟，又於九十年九月八日，先後持上
    述編號之偽造信用卡，在臺中市○○路二段一一五號全家福鞋業股份有限公司
    ，購買鞋子一千零四十元，在臺中市○○路一六一號金石堂書店購買書籍三百元
    ，並在一式三聯之簽帳單上偽造「林成安」署押各一枚；又於九十年九月九日，
    先後持上述編號之偽造信用卡，在桃園縣中壢市○○路一四一號何嘉仁書店購
    買文具一千二百五十五元，在同市○○路三八九號一０九室行動島通訊行，購買
    行動電話二萬八千五百元，在臺中縣豐原市○○路四０六號一樓金巨堂文具百貨
    有限公司購買書籍等物品一千五百五十元，並分別在一式三聯之簽帳單上偽造「
    余建榮」之署押各一枚，均足生損害於余建榮、林成安，及前開特約商店，以此
    方式詐取財物得手。嗣於九十年九月十日凌晨一時五十分許，在臺中市○村路○
    ○○街口為警臨檢時，查扣上述編號之偽造信用卡三張，及偽造新臺幣紙
    鈔共一萬九千元（偽造貨幣部分公訴人另移由臺灣雲林地方法院併案審理，現在
    臺灣高等法院臺南分院審理中），經警向財團法人聯合信用卡處理中心調閱交易
    明細後偵知上情。
五、案經臺中市警察局第一分局、第三分局，及臺中縣警察局豐原分局分別報請臺灣
    臺中地方法院檢察署檢察官偵查起訴。
      理  由
一、訊據上訴人即被告乙○○對於前揭犯罪事實均坦承不諱，核與被害人甲○○、彭
    莉文、孫慧娟等人於偵查中指述情節相符，並有如事實欄所載之偽造信用卡、變
    造身分證等扣案，及簽帳單、發票影本，暨財團法人聯合信用卡處理中心提供之
    交易資料在卷可稽。被告持偽造之信用卡，偽簽林文正、周效吉、余建榮、林成
    安等人署押於簽帳單，並持以詐購商品，已足生損害於林文正等被偽造署押之人
    及前開特約商店所有人之利益；其變造余建榮之國民身分證，則足生損害於余建
    榮及戶政機關對國民身分證核發管理之正性。本件事證明確，被告犯行堪以認定
    。
二、核被告所為，係犯刑法第二百零一條之一第二項之行使偽造信用卡、第二百十六
    條、第二百十條之行使偽造私文書、第二百十二條變造特種文書、第三百三十九
    條第一項、第三項之詐欺取財既遂及未遂等罪。被告就所犯第二百十二條變造特
    種文書（國民身分證）罪，與綽號「小王」之成年男子，有犯意之聯絡，行為之
    分擔，均為共同正犯。被告於簽帳單上偽造署押之行為係偽造私文書之部分行為
    ，其偽造私文書之低度行為，為高度之行使行為所吸收，均不另論罪。又被告先
    後多次行使偽造信用卡、行使偽造私文書及詐欺取財既遂及未遂之犯行，時間緊
    接，所犯罪名相同，顯係基於概括之犯意為之，為連續犯，爰依刑法第五十六條
    之規定以一罪論（詐欺取財部分並應依情節較重之既遂論），並加重其刑。被告
    所犯上開各罪，有方法結果之牽連關係，為牽連犯，應從一重之連續行使偽造信
    用卡罪處斷。又被告曾因妨害風化案件，經臺灣臺中地方法院判處有期徒刑五月
    ，於八十七年十二月二十二日執行完畢，有臺灣高等法院被告全國前案紀錄表在
    卷可徵，五年以內再犯本件有期徒刑以上之罪，為累犯，應依刑法第四十七條規
    定遞加重其刑。原審法院因認被告罪證明確，而予論科，固屬有據；然刑法偽造
    私文書罪及變造特種文書罪，均以偽造或變造之結果，足以生損害於公眾或他人
    為構成要件，本件被告與綽號「小王」之成年男子共同變造余建榮之國民身分證
    ，已足生損害於余建榮之權益，及戶政機關對於國民身分證核發管理之正確性，
    原判決卻未於犯罪事實欄加以明確述，亦未於理由欄記載認定之依據，且就被
    告持偽造信用卡，冒簽前開林文正等人署押於簽帳單，向甲○○等人經營之特約
    商店詐購商品，皆足生損害於該特約商店之利益，亦未加以明；另被告第二次
    向甲○○經營之特約商店購買行動電話時，係持上述編號所示之偽造信用卡，
    並於甲○○報警查獲前，將該偽造信用卡丟棄在臺中市○○○路邊，業經被告於
    警訊供述甚詳，且核與卷附未及簽名之簽帳單（見九十年度偵字第一二六一九號
    卷第十七頁）相符，原判決誤認被告係持上述編號之偽造信用卡購買，又認被
    告所購買用以詐購物品之偽造信用卡，不及於編號之信用卡（此部分事實，與
    起訴部分有連續犯裁判上一罪之關係，為起訴效力所及，本院自得併予審究），
    均有未當。被告上訴意旨以原判決量刑過重，雖非有理由，然原判決既有前揭可
    議，自應由本院予以撤銷改判。爰審酌被告素行不佳有賭博、詐欺、竊盜、違反
    麻醉藥品管理條例等前科，本件涉案時尚因行使偽造貨幣案件由臺灣雲林地方法
    院審理中，此有該案起訴書在卷可憑，及被告不避諱已被查獲犯罪在偵查中，仍
    持續持偽造信用卡詐騙，危害金融秩序甚鉅，暨其犯罪之動機、目的、手段、犯
    罪後坦承不諱態度良好等一切情狀，量處如主文第二項所示之刑示懲。扣案編號
    、、、、、、偽造信用卡七張應依刑法第二百零五條規定，予以
    宣告沒收；另偽造如事實欄所載各該簽單聯上「林文正」、「周效吉」、「余建
    榮」、「林成安」之署押，依序各二枚、一枚、五枚（被告向頂好超市詐購物品
    所用之偽造信用卡，與向興隆生鮮超市購買者係同一張，有統一發票在卷可稽，
    依其簽帳方式，亦應係簽署「余建榮」之署押一枚，應併予沒收）、二枚之署押
    均應依刑法第二百十九條之規定予以宣告沒收。另變造之余建榮（民國○○○年
    ○月○日生，身分證字號：Ｚ000000000號），身分證上之照片乙張係
    被告所有供犯罪所用之物，應依刑法第三十八條第一項第二款之規定宣告沒收。
    至前述編號、所示之偽造信用卡，已遭被告丟棄滅失，業經被告供明在卷，
    爰不為沒收之諭知。被告雖具狀陳稱其係因承攬工程遭倒債，且母親生病住院、
    未婚妻懷孕，面臨諸多壓力，一時失慮而犯罪，且盜刷金額不多，並已知錯，而
    求予從輕量刑；然參以被告係連續於短期間一再持偽造信用卡詐購物品，並遭警
    查獲三次，第三次為警查獲時，並持有偽造新臺幣千元紙鈔一萬九千元，其犯罪
    情節及危害金融秩序皆極為嚴重；且依被告所提其母林金霞之殘障手冊影本及診
    斷證明，僅記載中度聽障及糖尿病、高血脂症等老人常見疾病，又按卷附戶籍資
    料（見本院卷第四十八頁），其同戶內尚有被告之兄妹等已成年親人可為照料彼
    此，故被告前開請求，並無理由，爰不予酌減其刑，附此明。
據上論斷，應依刑事訴訟法第三百六十九條第一項前段、第三百六十四條、第二百九
十九條第一項前段，刑法第五十六條、第二百零一條之一第二項、第二百十六條、第
二百十條、第二百十二條、第三百三十九條第一項、第五十五條、第四十七條，第二
百零五條、第二百十九條、第三十八條第一項第二款，罰金罰鍰提高標準條例第一條
前段，判決如主文。
本案經檢察官丙○○到庭執行職務。
中        華        民        國  九 十 一  年     六     月　　二十　  日
                                  臺灣高等法院臺中分院刑事第六庭
                                        審判長法　官　李　文　雄
                                              法  官　陳　嘉　雄
                                            法　官　邱　顯　祥
右正本證明與原本無異。
如不服本判決應於收受送達後十日內向本院提出上訴書狀，其未敘述上訴之理由者並
得於提起上訴後十日內向本院補提理由書（均須按他造當事人之人數附繕本）。
                                              書記官  陳  桂  芬
中        華        民        國  九 十 一  年     六     月　　廿一　  日
附錄論罪科刑法條
刑法第二百零一條之一
意圖供行使之用，而偽造、變造信用卡、金融卡、儲值卡或其他相類作為簽帳、提款
、轉帳或支付工具之電磁紀錄物者，處一年以上七年以下有期徒刑，得併三萬元以下
罰金。
行使偽造、變造之信用卡、金融卡、儲值卡或其他相類作為簽帳、提款、轉帳或支付
工具之電磁紀錄物者，或意圖供行使之用，而收受或交付於人者，處五年以下有期徒
刑，得併三萬元以下罰金。
刑法第二百十條
偽造、變造私文書，足以生損害於公眾或他人者，處五年以下有期徒刑。
刑法第二百十二條
偽造、變造護照、旅券、免許證、特許證及關於品行、能力、服務或其他相類之證書
、介紹書，足以生損害於公眾或他人者，處一年以下有期徒刑、拘役或三百元以下罰
金。
刑法第二百十六條
行使第二百十條至第二百十五條之文書者，依偽造、變造文書或登載不實事項或使登
載不實事項之規定處斷。
刑法第三百三十九條
意圖為自己或第三人不法之所有，以詐術使人將本人或第三人之物交付者，處五年以
下有期徒刑、拘役或科或併科一千元以下罰金。
以前項方法得財產上不法之利益或使第三人得之者，亦同。
前二項之未遂犯罰之。
                                                                        Ｋ
